---
title: "통계자료분석 팀프로젝트 - Reyemes Affiar"
author: "2023-2학기 통계자료분석 1조 김재현"
date: "2023-12-06"
date-modified: "2023-12-09"
format: 
  html:
    mermaid: 
      theme: neutral
---

```{r setup, include=FALSE}
#| label: 사용할 패키지 불러오기

# 사용할 패키지 불러오기
library(readxl)
library(dplyr)
library(DescTools)
library(agricolae)
library(tidyverse)
library(car)
```

```{r}
#| label: 데이터 불러오기
# 데이터 불러오기

rawdata = read_excel("./Team_Assignment/Reyeme2.xls")
data1 = as.data.frame(rawdata)
data1$FirstDate = as.Date(as.numeric(as.character(data1$FirstDate)),origin="1899-12-30")
data1$RC = as.factor(data1$RC)

```

```{r}
#| label: 데이터 변수 클래스 확인

str(data1)
```


```{r}
#| label: 결측값 존재 확인
# 결측값 존재 확인

sum(is.na(data1))
```

:::{.callout-note}
결측값 9개 존재.
:::

```{r}
#| label: 결측값 있는 행 확인
# 결측값 있는 행 확인

which(rowSums(is.na(data1)) > 0)

```

:::{.callout-note}
결측값 중 한개를 제외하곤 모두 UNIT 열 값이다. UNIT는 건물내 특정 주거공간을 나타내는 호수(ex 101호, 102호)이다. Reyem Affiar가 구매하려는 건물의 UNIT는 주어져있지 않기 때문에 Reyem Affiar가 구매하려는 건물 가격을 추정하는데에 UNIT 변수는 사용하지 않을 것으로 예상한다. 나머지 한개의 결측값은 First Date에서 나타났으며, 254행에 있다. FirstDate열은 사용할 예정이므로 254행만 제외한다.
:::

```{r}
#| label: 결측값 있는 행 중 254행 제거

#결측값 있는 행 중 254행 제거

data2 = data1[-254,]
```

```{r}
#| label: Address 열 나누기 
#| warning: false
data3 <- separate(data2, Address, into = c("AddressNo", "AddressName", "Street"), sep = " ")
```

종속변수인 SalePrice를 제외한 각 독립변수간 상관성이 있는 그룹으로 묶으면 다음과 같이 묶을 수 있다.

---

1. 위치(동네) = Area, AreaCode, Address

2. 크기(평수) = Interior, Rooms, Bed, Bath 

3. 거래까지 걸리는 시간 = Days, FirstDate, CloseDate

4. 월세 제한 = RC(임대료 규제관련 정책, 법)

---

여기서 묶이지 않은 독립변수는 다른 독립변수에 비해 분류하기 까다롭거나, 다른 특징을 지니는 것으로 보인다.

관리비 = Condo(condominium fee) - 가스비, 수도세, 전기세 포함 + 공용주거공간 관리비

관리비는 크기(평수)와 가장 큰 상관성을 띌 수 있을 것으로 예상할 수 있다. 그러나, 좋은 동네일수록 관리비가 비싼 경향이 있기도 하다. 때문에 위치(동네)와도 상관성이 있을 수 있다. 그렇지만, 위치가 명목척도이기 때문에, 관리비와의 상관계수를 알 수는 없다. 때문에, 관리비와 Interior 사이에 상관계수를 보고, 상관계수가 높다면, 관리비를 크기(평수) 그룹에 넣는다. 그렇지 않다면, 독자적인 그룹으로 남기거나, 다른 변수와의 상관계수를 확인한다.

```{r}
cor(data1$Interior,data1$Condo)
```

Interior와 Condo의 상관계수가 꽤 낮기 때문에 다른 변수와의 상관계수를 확인하여 같은 그룹으로 만들만한 변수가 있는지 확인해 본다.

```{r}
cor(data1$Condo,data1$Days)
cor(data1$Condo,data1$Tax)
cor(data1$Condo,data1$Price1)
cor(data1$Condo,data1$Price2)
```

Condo는 Tax와의 상관계수가 0.73로 상당히 높다. Tax는 감정평가사들이 감정한 공시가를 기준으로 정해진다. 

공시가는 1. 건물 퀄리티, 2. 동네, 3. 평수, 4. 침실수, 5. 화장실수, 6. 방 상태에 의해 결정된다.

Condo 역시 공시가와 비슷한 항목들에 의해 결정될 것으로 보인다. 

때문에, Tax와 Condo를 한 그룹으로 묶는 것은 타당해 보인다.

Price1, Price2역시 Condo와 상관계수가 0.73으로 상당히 높다.

호가 역시 Tax를 결정하는 공시가와 비슷한 항목들을 종합하여 결정한다.

호가와 Tax의 상관관계 또한 높게 나타난다.

```{r}
cor(data1$Tax,data1$Price1)
cor(data1$Tax,data1$Price2)
```

때문에 Condo, Tax, Price1, Price2는 여러 가지 항목을 종합하여 결정되며 비슷한 지표이기 때문에 '종합'그룹으로 넣었다.

독립 변수 그룹을 정리하자면 아래와 같다.

---

1. 위치(동네) = Area, AreaCode, Address

2. 크기(평수) = Interior, Rooms, Bed, Bath 

3. 거래까지 걸리는 시간 = Days, FirstDate, CloseDate

4. 월세 제한 = RC(임대료 규제관련 정책, 법)

5. 종합 = Tax, Condo, Price1, Price2

---

여기서 5. 종합 그룹은 다른 그룹의 독립변수들과 사용하면 다중공선성이 발생할 것으로 보인다.

종합 그룹은 다른 4개의 독립변수 그룹들을 종합하여 산출되는 지표이기 때문에 다른 그룹들이기 때문이다.


그러나 다르게 보자면, 종합 그룹에 속한 독립변수만을 이용하여 충분히 괜찮은 SalePrice 예측이 가능할 것이다.

# Tax를 독립변수로 하고 SalePrice를 종속변수로 하는 회귀분석

```{r}
M1 = lm(SalePrice ~ Tax, data1)
summary(M1)
```

Adjusted R-squared:  0.7507 

```{r}
predict(M1, newdata = data.frame(Tax = 1121), interval = "prediction")
```

# Condo를 독립변수로 하고 SalePrice를 종속변수로 하는 회귀분석

```{r}
M2 = lm(SalePrice ~ Condo, data1)
summary(M2)
```

```{r}
predict(M2, newdata = data.frame(Condo = 175), interval = "prediction")
```

# Price1를 독립변수로 하고 SalePrice를 종속변수로 하는 회귀분석

```{r}
M3 = lm(SalePrice ~ Price1,data1)
summary(M3)
```

```{r}
predict(M3, newdata = data.frame(Price1 = 169000), interval = "prediction")
```

# Price2를 독립변수로 하고 SalePrice를 종속변수로 하는 회귀분석

```{r}
#| label: Price2를 독립변수로 하고 SalePrice를 종속변수로 하는 회귀분석

M4 = lm(SalePrice ~ Price2,data1)
summary(M4)
```

```{r}
predict(M4, newdata = data.frame(Price2 = 169000), interval = "prediction")
```

만약 Reyeme Affiar가 지금 상태(asking price가 169,000)에서 마지막 offer를 하고 거래가 이루어진다면, Price2는 169000이 된다.

이때 SalePrice의 추정값은 159,856.8이고 95% 신뢰구간의 하한은 142,997 상한은 17,6716이다.

그렇다면 호가 Price1은 합리적인가?

```{mermaid}
flowchart LR
  subgraph "합리적인 Price1 추정 단계"
  A["위치(Area, AreaCode, Address)"] --> F[("첫 호가(Price1)")]
  B["크기(Interior, Rooms, Bed, Bath)"] --> F
  C["건물 방 상태"] --> F
  D["월세 제한(RC)"] --> F
  E["시장상황"] --> F
  end
  subgraph "Price1에서 가격조정 단계"
  F -->I["매수자의 오퍼에 의한 
  호가 조정 
  혹은 
  급매를 위한 호가 조정
  혹은 시간 끌기를 통한 호가 조정(Days)"]
  I-->G[("마지막 호가(Price2)")]
  F --> K["매매가 조정"]
  K --> J{"매매체결!"}
  G --> L["매매가 조정"]
  L --> J
  J --> H(("매매가격(SalesPrice)"))
  end
```

```{mermaid}
flowchart LR
  subgraph "Reyeme Affiar가 보고 있는 매물의 호가가 합리적인가?"
  A["위치(Mid Cambridge, 235 Ellery State)"] --> F[("첫 호가( $165,000)")]
  B["크기(1040ft^2, 5개 방, 2개 침실, 1개 화장실 )"] --> F
  C["건물 방 상태(모름)"] --> F
  D["월세 제한(있음)"] --> F
  E["시장상황(모름)"] --> F
  end
  subgraph "첫 호가에서 얼마나 가격 조정을 할 수 있겠는가?"
  F -->I["매수자의 오퍼에 의한 
  호가 조정 
  혹은 
  급매를 위한 호가 조정
  혹은 시간 끌기를 통한 호가 조정(약 24일)"]
  I-->G[("마지막 호가(Price2)")]
  F --> K["매매가 조정"]
  K --> J{"매매체결!"}
  G --> L["매매가 조정"]
  L --> J
  J --> H(("매매가격(SalesPrice)"))
  end
```

## 1. Reyeme Affiar가 보고 있는 매물의 Price1(= 169000)이 합리적인가?

```{r}
M5 = lm(Price1 ~ Area*Interior*RC*Days*Condo*Tax,data1)
anova(M5)
```
```{r}
summary(M5)
```

```{r}
step(M5, direction = "both")
```

```{r}
M6 = lm(formula = Price1 ~ Area + Interior + RC + Days + Condo + Tax + 
    Area:Interior + Area:RC + Interior:RC + Area:Days + Interior:Days + 
    RC:Days + Area:Condo + Interior:Condo + RC:Condo + Days:Condo + 
    Area:Tax + Interior:Tax + RC:Tax + Days:Tax + Condo:Tax + 
    Area:Interior:RC + Area:Interior:Days + Area:RC:Days + Interior:RC:Days + 
    Area:Interior:Condo + Area:RC:Condo + Interior:RC:Condo + 
    Area:Days:Condo + Interior:Days:Condo + RC:Days:Condo + Area:Interior:Tax + 
    Area:RC:Tax + Interior:RC:Tax + Area:Days:Tax + Interior:Days:Tax + 
    RC:Days:Tax + Area:Condo:Tax + Interior:Condo:Tax + RC:Condo:Tax + 
    Days:Condo:Tax + Area:Interior:RC:Days + Area:Interior:RC:Condo + 
    Area:Interior:Days:Condo + Area:RC:Days:Condo + Interior:RC:Days:Condo + 
    Area:Interior:RC:Tax + Area:Interior:Days:Tax + Area:RC:Days:Tax + 
    Interior:RC:Days:Tax + Area:Interior:Condo:Tax + Area:RC:Condo:Tax + 
    Interior:RC:Condo:Tax + Area:Days:Condo:Tax + Interior:Days:Condo:Tax + 
    RC:Days:Condo:Tax + Area:Interior:RC:Days:Tax + Area:Interior:Days:Condo:Tax + 
    Area:RC:Days:Condo:Tax + Interior:RC:Days:Condo:Tax, data = data1)
anova(M6)
```

```{r}
summary(M6)
```


```{r}
car::outlierTest(M6)
```

```{r error=TRUE}
qqPlot(M6, main="QQ Plot") #qq plot for studentized resid 
```

```{r}
mean(data1$Interior)
max(data1$Interior)
min(data1$Interior)
```

```{r}
#| label: Area == "M"인 데이터만 활용

filtered_data = data3 %>% filter(Area == "M")
```

```{r}
#| label: 트레이닝 데이터셋, 테스트 데이터셋 나누기

set.seed(123)
train_data <- filtered_data %>% sample_frac(0.8) # 80%를 트레이닝 데이터로
test_data <- setdiff(filtered_data, train_data)
```

```{r}
#| label: model selection - 변수추가법 AddressName, Interior, Tax, RC 상호작용이 있는 경우를 fullmodel

scope = formula(~AddressName*Interior*Tax*RC)
null = lm(Price1 ~ 1, train_data)
step(null, scope, direction = "forward")
```



```{r}
M10 = lm(formula = Price1 ~ Interior + AddressName + Tax + Interior:AddressName + 
    AddressName:Tax + Interior:Tax, data = train_data)
summary(M10)
```

```{r}
anova(M10)
```

```{r}
predict(M10, test_data[c(12,13),], interval = "prediction")
```

