---
title: "통계자료분석 팀프로젝트 - Reyemes Affiar"
subtitle: "ANCOVA 분석 - Price1 종속변수, Area, Interior 독립변수"
author: "2023-2학기 통계자료분석 1조 김재현"
date: "2023-12-13"
date-modified: "2023-12-13"
format: 
  html:
    toc: true
---

```{r setup, include=FALSE}
#| label: 사용할 패키지 불러오기

# 사용할 패키지 불러오기
library(readxl)
library(dplyr)
library(DescTools)
library(agricolae)
library(tidyverse)
library(car)
library(lsmeans)
```

```{r}
#| label: 데이터 불러오기
#| include: false
# 데이터 불러오기

rawdata = read_excel("./Team_Assignment/Reyeme2.xls")
data1 = as.data.frame(rawdata)
data1$FirstDate = as.Date(as.numeric(as.character(data1$FirstDate)),origin="1899-12-30")

```

```{r}
#| label: 데이터 변수 클래스 확인
#| include: false
str(data1)
```


```{r}
#| label: 결측값 존재 확인
#| include: false

# 결측값 존재 확인

sum(is.na(data1))
```

:::{.callout-note collapse=true}
결측값 9개 존재.
:::

```{r}
#| label: 결측값 있는 행 확인
#| include: false

# 결측값 있는 행 확인

which(rowSums(is.na(data1)) > 0)

```

:::{.callout-note collapse=true}
결측값 중 한개를 제외하곤 모두 UNIT 열 값이다. UNIT는 건물내 특정 주거공간을 나타내는 호수(ex 101호, 102호)이다. Reyem Affiar가 구매하려는 건물의 UNIT는 주어져있지 않기 때문에 Reyem Affiar가 구매하려는 건물 가격을 추정하는데에 UNIT 변수는 사용하지 않을 것으로 예상한다. 나머지 한개의 결측값은 First Date에서 나타났으며, 254행에 있다. FirstDate열은 사용할 예정이므로 254행만 제외한다.
:::

```{r}
#| label: 결측값 있는 행 중 254행 제거
#| include: false

#결측값 있는 행 중 254행 제거

data2 = data1[-254,]
```


```{r}
#| label: Area와 Interior의 상호작용항이 존재하는 회귀모형 분산분석
# Area와 Interior의 상호작용항이 존재하는 회귀모형 분산분석

M1 = lm(Price1 ~ Area * Interior, data2)
anova(M1)
```

:::{.callout-note}
결과를 보면, `Area:Interior` 항의 p값이 매우 낮아 통계적 유의성을 보여주고 있다. 이는 Area와 Interior의 상호작용효과가 Price1에 영향을 미치고 있다는 뜻이다. 그러므로, Area와 Interior에 관해서 평행성 가정을 위반하기 때문에 ANCOVA를 시행할 수 없다.
:::

```{r}
#| label: Area와 Interior의 상호작용항을 제외한 회귀모형과 있는 회귀모형 비교 분산분석
# Area와 Interior의 상호작용항을 제외한 회귀모형과 있는 회귀모형 비교 분산분석

M2 = lm(Price1 ~ Area + Interior, data2)

anova(M2,M1)
```

:::{.callout-note}
상호작용항이 존재하는 Model 2가 상호작용이 없는 Model 1에 비해 RSS를 크게 줄면서 F검정에 의한 P값이 매우 작게 나왔다. 이는 상호작용항이 존재하는 것이 통계적으로 매우 유의하다는 의미를 뜻한다.
:::

```{r}
#| label: 평행성 가정을 위반하지만 그래도 lsmeans로 ANCOVA 진행
# 평행성 가정을 위반하지만 그래도 lsmeans로 ANCOVA 진행

lsmeans::lsmeans(M2, "Area", contr = "trt.vs.ctrlk")
```
$contrasts 항을 보면 조정된 평균을 이용하여 Area W 그룹을 기준으로 각 그룹과 차이를 확인한 것을 볼 수 있다.

유의수준 5%수준으로 보면 C - W, CP - W, E - W,  N - W 간 차이가 통계적으로 유의하다고 판단할 수 있다.

그러나 이것만으로 그룹을 나누기에는 부족하다. 충분한 다중비교가 필요하다.

**무엇보다 평행성의 가정이 깨졌기 때문에 ANCOVA의 의미는 없는 것으로 생각한다.**




